臺灣板橋地方法院刑事判決             100年度訴字第1828號
公  訴  人  臺灣板橋地方法院檢察署檢察官
被      告  鄭懿正
上列被告因違反藥事法案件，經檢察官提起公訴（100 年度偵字
第15624 號），因被告於本院準備程序中就被訴事實為有罪之陳
述，經合議庭評議後，裁定由受命法官獨任進行簡式審判程式，
判決如下：
    主  文
鄭懿正明知為禁藥而轉讓，累犯，處有期徒刑捌月，扣案附表編
號一、二所示之物均沒收。
    事  實
一、鄭懿正前曾於民國96年間，因贓物案件，經本院以96年度簡
    字第6501號判處有期徒刑4 月，減為有期徒刑2 月，其於96
    年12月27日易科罰金執行完畢。詎猶不知悔改，其明知甲基
    安非他命係經行政院衛生署公告禁止使用，為藥事法所規範
    之禁藥，仍基於轉讓禁藥之犯意，於100 年6 月4 日中午12
    時30分許，以其所有之如附表編號二所示0000000000號行動
    電話與傅大千所使用之附表編號三所示0000000000之電話聯
    繫提供甲基安非他命事宜後，其於同日下午1 時50分許，前
    往相約之新北市○○區○○街96號前，將其所有如附表編號
    一所示之第二級毒品甲基安非他命2 包（總淨重1.9420公克
    ，取樣0.0002公克鑑定用罄，驗餘總淨重1.9418公克）以白
    色衛生紙包裹進而交付給傅大千後，欲供傅大千施用解癮。
    嗣因2 人形跡可疑，引起巡邏警員注意並跟監後目睹上情，
    並當場扣得附表編號一所示之甲基安非他命2 小包及附表編
    號二、三所示之行動電話，始查悉上情。
二、案經新北市政府警察局板橋分局報請臺灣板橋地方法院檢察
    署檢察官偵查起訴。
    理  由
壹、程序部分：
    按除被告所犯為死刑、無期徒刑、最輕本刑為三年以上有期
    徒刑之罪或高等法院管轄第一審案件者外，於第一次審判期
    日前之準備程序進行中，被告先就被訴事實為有罪之陳述時
    ，審判長得告知被告簡式審判程序之旨，並聽取當事人、代
    理人、辯護人及輔佐人之意見後，裁定進行簡式審判程序，
    刑事訴訟法第273 條之1 第1 項定有明文。經核本件被告鄭
    懿正所犯係死刑、無期徒刑、最輕本刑為三年以上有期徒刑
    以外之罪，其於準備程序中就被訴之事實為有罪陳述，經法
    官告知簡式審判程序之旨，並聽取公訴人、被告及辯護人之
    意見後，本院爰依首揭規定，合議裁定由受命法官獨任進行
    簡式審判程序，合先敘明。
貳、認定犯罪事實所憑之證據及理由：
一、上開犯罪事實，業據被告鄭懿正於偵查、本院準備程序及審
    理中坦認不諱（見100 年度偵字15624 號偵查卷宗第79至80
    頁及本院卷第32背面、36頁），並有證人傅大千於偵查中證
    述明確（見同上偵查卷宗第69至71頁），復有新北市政府警
    察局板橋分局搜索扣押筆錄、扣押物品目錄表1 份、照片30
    張在卷可稽（見同上偵查卷宗第11至13、24至38頁），另有
    附表編號一所示之米白色透明晶體2 小包及附表編號二所示
    之行動電話1 具扣案足資佐證，而附表編號一所示扣案之米
    白色結晶2 小包（總淨重1.9420公克，取樣0.0002公克鑑定
    用罄，驗餘總淨重1.9418公克），經送請交通部民用航空局
    航空醫務中心鑑定結果，該米白色透明結晶2 小包含第二級
    毒品甲基安非他命成分，此有交通部民用航空局航空醫務中
    心毒品鑑定書1 紙附卷可參（見同上偵查卷宗第83頁），足
    認被告鄭懿正自白轉讓禁藥與事實相符，本件事證明確，犯
    行洵堪認定。
三、按第二級毒品MDMA、MDA 、安非他命及甲基安非他命等成分
    均屬安非他命類藥品，業經行政院衛生署75年7 月11日衛署
    藥字第597627號公告，為有效管理安非他命類藥品與其衍生
    物之冊類及其製劑，重申公告禁止使用，而認均屬藥事法規
    範之禁藥。而藥事法第83條第1 項係於93年4 月21日修正公
    布，同年月23日施行，為毒品危害防制條例之後法，且藥事
    法第83條第1 項之法定刑為7 年以下有期徒刑，得併科新臺
    幣500 萬元以下罰金，與毒品危害防制條例第8 條第2 項之
    法定刑為6 月以上，5 年以下有期徒刑，得併科新臺幣70萬
    元以下罰金相較後，以藥事法第83條第1 項之法定刑為重。
    又以毒品之範圍尚包括影響精神物質與其製品，而藥事之管
    理，亦非僅止於藥品之管理，毒品未必均係經公告列管之禁
    藥，禁藥亦非必均為毒品，毒品危害防制條例與藥事法二者
    ，並無必然之特別法與普通法關係。是除有轉讓之第二級毒
    品達毒品危害防制條例第8 條第6 項之一定數量，經依法加
    重後之法定刑較藥事法第83條第1 項之法定刑為重之情形外
    ，因藥事法第83條第1 項為後法，且為重法，二者有法條競
    合關係，應優先適用藥事法處罰。又被告鄭懿正實際轉讓之
    數量為總淨重1.9420公克，尚未達毒品危害防制條例第8 條
    第6 項規定加重其刑之5 公克以上，是揆諸前揭規定與說明
    ，被告上開轉讓安非他命之行為，應依藥事法第83條第1 項
    之轉讓禁藥罪論處，應予敘明。核被告鄭懿正所為，係違反
    藥事法第83條第1 項之轉讓禁藥罪。又其轉讓第二級毒品甲
    基安非他命前後持有第二級毒品甲基安非他命之低度行為，
    應為轉讓之高度行為所吸收，不另論罪。被告前有如事實欄
    所述之犯罪科刑及執行情形，此有臺灣高等法院被告前案紀
    錄表1 份在卷可稽，其於有期徒刑執行完畢後，5 年以內再
    故意犯本罪，應依刑法第47條第1 項規定論以累犯，並加重
    其刑。爰審酌被告轉讓第二級毒品給傅大千，危害社會治安
    非微，且斟酌其素行、犯罪之動機、目的、手段、生活狀況
    、智試程度及犯罪後坦承犯行等一切情狀，量處如主文所示
    之刑。
四、有關沒收部分：
  (一)有關扣案附表編號一所示之第二級毒品甲基安非他命2 小包
    （總淨重1.9420公克，取樣0.0002公克鑑定用罄，驗餘總淨
    重1.9418公克），係被告鄭懿正交付給傅大千當場被查獲之
    第二級毒品；又鑑定機關於鑑定時，雖將毒品與包裝分別秤
    重，然依鑑定機關之甲基安非他命毒品純度定量分析鑑驗標
    準作業程序，係將包裝內之結晶（甲基安非他命）取出裝於
    該局毒品檢驗用袋中進行甲基安非他命純度定量分析，包裝
    則呈空袋形狀，但仍留有極微量結晶粉末（甲基安非他命）
    殘渣於塑膠袋中等情，則該包裝均並未與毒品完全析離；就
    本件毒品與包裝，均屬本案查獲之違禁物，應依刑法第38條
    第1 項第1 款規定，宣告沒收之，又鑑定時經取樣鑑驗耗用
    之毒品，因已不存在，不得宣告沒收，一併敘明。至包裹附
    表編號一所示之第二級毒品甲基安非他命2 小包之白色衛生
    紙團，非違禁物，且未扣案，亦無證據證明尚存在，為避免
    日後執行困難，爰不宣告沒收。
  (二)至扣案附表編號二所示0000000000之行動電話1 具（含SI M
    卡1 張），被告於警詢中供承係其所有，並供交付毒品聯絡
    用（見同上偵查卷宗第9 頁），且有雙向通聯紀錄1 件可佐
    ，參以行動電話之服務需以SIM 卡為使用介面，各該公司於
    出租行動電話門號予者消費使用時，即同時提供SIM 卡給消
    費者做為門號使用之介面，故於各該公司接受消費者申辦門
    號並將該門號開通上線時，各該公司即將SIM 卡之所有權移
    轉於消費者，於退租或拆機時不需繳回，故本件前開SIM 卡
    應屬被告所有甚明，承上，足認0000000000之行動電話1 具
    （含SIM 卡1 張）確實均係被告所有，並供本件犯罪所用之
    物，應依刑法第38條第1 項第2 款之規定宣告沒收。至扣案
    附表編號三所示之行動電話並非被告所有，業據其於本院審
    理中證述明確（見本院卷第37背面頁），爰不宣告沒收，附
    此敘明之。
據上論斷，應依刑事訴訟法第273 條之1 第1 項、第299 條第1
項前段，藥事法第83條第1 項，刑法第11條前段、第47條第1 項
、第38條第1 項第1、2 款，判決如主文。
本案經檢察官郭峻豪到庭執行職務。
中    華    民    國   100    年    9     月    13    日
                  刑事第三庭    法  官  連雅婷
以上正本證明與原本無異
如不服本判決應於送達後10日內向本院提出上訴狀
                                書記官  郭晉良
中    華    民    國   100    年    9     月    13    日
附錄本案論罪科刑法條全文：
附表
  ┌──┬────────┬─────────────┬───────────┐
  │編號│    品    項    │     數量或重量           │  鑑  定  書  文  號  │
  ├──┼────────┼─────────────┼───────────┤
  │一  │甲基安非他命    │貳小包（含包裝袋貳只），總│臺北市政府警察局99年1 │
  │    │                │淨重3.23公克，取樣0.02公克│月20日北市鑑毒字第010 │
  │    │                │鑑定用罄，驗餘總淨重3.21公│號鑑驗通知書1 紙。    │
  │    │                │克。                      │                      │
  ├──┼────────┼─────────────┼───────────┤
  │二  │電話號碼00000000│壹具                      │                      │
  │    │65之行動電話（內│                          │                      │
  │    │含SIM 卡壹張）  │                          │                      │
  ├──┼────────┼─────────────┼───────────┤
  │三  │電話號碼00000000│壹具                      │                      │
  │    │59之行動電話（內│                          │                      │
  │    │含SIM 卡壹張）  │                          │                      │
  └──┴────────┴─────────────┴───────────┘
附錄本案論罪科刑法條全文：
藥事法第83條
明知為偽藥或禁藥，而販賣、供應、調劑、運送、寄藏、牙保、
轉讓或意圖販賣而陳列者，處 7 年以下有期徒刑，得併科新臺
幣 5 百萬元以下罰金。
犯前項之罪，因而致人於死者，處 7 年以上有期徒刑，致重傷
者，處 3 年以上 12 年以下有期徒刑。
因過失犯第 1 項之罪者，處 2 年以下有期徒刑、拘役或科新臺
幣 30 萬元以下罰金。
第 1 項之未遂犯罰之。